臺灣臺北地方法院刑事判決　　　　　　　 93年度易字第375號
公　訴　人　臺灣臺北地方法院檢察署檢察官
被　　　告　乙○○
選任辯護人　王建智律師
　　　　　　王俊權律師
被　　　告　丙○○
上列被告因傷害案件，經檢察官提起公訴（93年度偵字第428號
）及併案審理（93年度偵字第1577號），本院判決如下：
    主  文
乙○○、丙○○傷害人之身體，各處有期徒刑參月，如易科罰金
，均以參佰元折算壹日。
    事  實
一、乙○○前於民國九十二年六、七月間某日，在臺北市○○區
    ○○路六七號之一一樓寶來證券股份有限公司松江分公司（
    下稱寶來證券公司）之一樓騎樓前，因與丙○○爭看寶來證
    券公司放置該處之股市行情查詢機，於毆打丙○○後逃逸（
    此部分傷害犯行，業已逾告訴期間未據告訴），致丙○○心
    生不滿。嗣於同年十一月二十四日上午十時許，丙○○見乙
    ○○又於上址觀看股市行情查詢機即上前理論，乙○○竟基
    於傷害之犯意，徒手毆打丙○○左肩部，致丙○○因而受有
    左肩關節脫臼之傷害並因而倒地，丙○○因不堪遭毆打，於
    騎樓機車旁以右手隨手拾起他人機車Ｕ型大鎖一支後，亦基
    於傷害之不法犯意，持該Ｕ型大鎖毆打乙○○頭部及身體多
    下，而與之互毆，致乙○○因此受有頭部外傷、頭皮撕裂傷
    （3×0.6×0.4公分、3×0.4×0.4公分）、下嘴唇撕裂傷（
    0.8×0.6×0.4）、前胸壁挫傷等傷害。適臺北市政府警察
    局中山分局長安東路派出所巡邏員警經通知及民眾攔車後到
    場處理，而查獲上情。
二、案經被害人乙○○、丙○○訴由臺北市政府警察局中山分局
    報告臺灣臺北地方法院檢察署檢察官偵查起訴。
    理  由
一、訊據被告乙○○、丙○○均矢口否認有何互毆之事實，被告
    乙○○辯稱：案發當日係被告丙○○持機車Ｕ型大鎖預謀毆
    打伊，伊才先動手毆打丙○○，而伊患有糖尿病，於案發時
    因服藥渾身乏力，且肢體末梢因病肌肉萎縮，無力抵抗，遂
    遭丙○○持機車Ｕ型大鎖毆打成傷，經伊費盡所有力氣抓住
    大鎖後，即已虛脫，並無足夠力氣造成丙○○左手脫臼，且
    伊於案發後目睹丙○○左肩活動自如，此亦可由警員當日所
    紀錄之員警工作紀錄簿中載明丙○○係右手脫臼可資證明，
    至於丙○○當日於馬偕醫院之診斷證明書雖載有其係左肩關
    節脫臼，但診斷證明書具個案性質，應屬被告以外之人在審
    判外之陳述，且不符刑事訴訟法第一百五十九條之四第二款
    所稱之特信性文書之要件，與員警之工作紀錄簿相同，均無
    證據能力，其上所載丙○○受有左肩關節脫臼之傷害等情，
    並不可採。縱鈞院認丙○○因本案確受有左肩或右肩關節脫
    臼之傷害，然其成因應係丙○○毆打伊時用力過猛所致，亦
    非伊所造成云云；被告丙○○則辯稱：伊當時係遭被告乙○
    ○出拳毆打左胸臂致左肩關節脫臼，情急之下即以右手隨手
    抓取身旁他人機車上所放置之Ｕ型大鎖反擊，是伊所為僅係
    正當防衛行為云云。經查：
  (一)本件案發當時係被告乙○○先行出手毆打被告丙○○一情，
    業據乙○○於本院審理時坦承不諱，核與丙○○所證：當時
    係乙○○先出手毆打其左肩等語相符，而丙○○因乙○○前
    揭毆打行為因而受有左肩關節脫臼之傷害等情，雖為乙○○
    所否認，並辯稱：丙○○並未受有左肩關節脫臼之事，縱有
    肩關節脫臼之情形，亦係丙○○毆打其時用力過猛所致云云
    。然上開事實已據丙○○於本院審理時證述甚詳，核與證人
    即於當日到場處理本案之警員王信生、甲○○分別於偵查及
    本院訊問時所證：「許某（即丙○○）表示他手臂有脫臼的
    現象。」、「（你如何知道丙○○有受傷？）因為現場他的
    手有脫臼，我有看到這一幕，……。」、「（你如何判定他
    的手應該是脫臼？）丙○○有說他手脫臼了，且我也有看到
    他手垮一邊，很明顯的跟平常人不一樣。」等語相符，並有
    馬偕紀念醫院甲種診斷證明書一紙附卷可稽，且經本院依職
    權調閱丙○○於九十二年十一月二十四日之急診病歷，其內
    確載有丙○○主述「剛與人打架，現左手痛，疑脫臼」、受
    傷原因「被打」等語，經醫師診斷之結果：其肢體有「關節
    無法上舉且左臂無力（Can't elevation & disability l't
    arm）」之情形，並診斷為「左肩關節脫臼（Dislocation L
    shoulder）」，且於同日之實驗室資料表（Laboratory
    Data Sheet）及手術室紀錄（Operating Room Record）中
    ，亦可知丙○○經當日做胸部Ｘ光之結果，其左肩關節半脫
    位或脫臼之情形甚為顯著（Sualuxation or dislocation
    of left should er joint is noted），並經醫師於當日為
    丙○○做肩關節脫臼之復位手術（Closed reduction of
    shoulder dislocation）等語互核相符，顯見丙○○當日的
    確受有左肩關節脫臼之傷害無疑，至證人甲○○於案發當日
    之臺北市政府警察局中山分局派出所員警工作紀錄簿中記載
    丙○○係右手脫臼等語，顯係筆誤，則被告乙○○辯稱：丙
    ○○於案發後左肩活動自如云云，並不可採。而丙○○之右
    手既未受有傷害，則其證稱於案發當時遭乙○○毆打左胸壁
    致左肩關節脫臼後，即以右手持機車大鎖毆打乙○○等情，
    應與常情無違，乙○○以此推論丙○○當時左肩關節並未脫
    臼云云，亦不可採。
  (二)且被告丙○○於案發當時持機車Ｕ型大鎖毆打被告乙○○頭
    部多下，並造成乙○○受有頭部外傷、頭皮撕裂傷（3×0.6
    ×0. 4公分、3×0.4×0.4公分）、下嘴唇撕裂傷（0.8×0.
    6×0. 4）、前胸壁挫傷等傷害一節，雖據丙○○於警詢及
    偵、審中坦承不諱，而與乙○○指述遭毆打之情節大致相符
    ，並有馬偕紀念醫院甲種診斷證明書一紙附卷可稽，然丙○
    ○當時係以「右手」持機車Ｕ型大鎖毆打乙○○成傷一情，
    已據乙○○於本院審理時指證歷歷，則其辯稱丙○○所受「
    左肩關節脫臼」之傷害，應係丙○○持機車大鎖毆打其之時
    用力過猛所致，亦屬無稽而無足採。至乙○○辯稱：其於案
    發當時患有糖尿病，肢體末梢因病肌肉萎縮，且因服藥渾身
    乏力，根本無力抵抗丙○○之攻擊，其遭丙○○持機車Ｕ型
    大鎖毆打成傷，於費盡所有力氣抓住丙○○之機車大鎖後，
    即已虛脫，並無足夠力氣造成丙○○左手脫臼云云，並提出
    其於馬偕紀念醫院歷年就診之病歷紀錄為證，然依乙○○於
    九十二年十月七日之病歷資料，上僅載明其有左手麻痺之情
    形，並非其用以毆打丙○○之右手有麻痺之現象，且其於本
    院訊問時供稱：「（之後被告丙○○是如何停止打你？）第
    一次停止是我抓住他的大鎖，他告訴我說他的背包裡面有刀
    ，叫我後退三步，我有後退，他又繼續打我，後來是有一個
    ，後來我又抓住丙○○的大鎖，後來警察就過來了。」、「
    （你如何兩次抓住他的大鎖？）就是用雙手抓住。」、「（
    你如何有這樣的力氣抓住他的大鎖？）還是有力氣，我提東
    西都還可以。」等語，益見乙○○於當時並無渾身無力，無
    法抵抗丙○○攻擊之情形，是其辯稱其無法造成丙○○左肩
    關節脫臼云云，亦屬無據。是被告乙○○確有毆打丙○○致
    傷之犯行，應堪認定。
  (三)而本件被告丙○○對於其在案發當時持機車Ｕ型大鎖毆打被
    告乙○○頭部多下一事，雖辯稱係為正當防衛云云。然刑法
    第二十三條前段固規定：「對於現在不法之侵害，而出於防
    衛自己或他人權利之行為，不罰」，但然所謂正當防衛必須
    對於現在不法之侵害始得為之，侵害業已過去，即無正當防
    衛可言。至彼此互毆，又必以一方初無傷人之行為，因排除
    對方不法之侵害而加以還擊，始得以正當防衛論。故侵害已
    過去後之報復行為，與無從分別何方為不法侵害之互毆行為
    ，均不得主張防衛權，最高法院三十年上字第一０四０號判
    例可資參照。依被告乙○○於偵、審時所述：當時丙○○係
    拿大鎖毆打其右上額頭及頭部上方多下，當中其雖曾抓住丙
    ○○手上大鎖，但仍遭丙○○持大鎖繼續毆打，直至其第二
    次抓住丙○○手上之大鎖等語，及被告丙○○於偵、審中所
    供：「……因當時我只好隨手拿起旁邊不知是何人的機車大
    鎖，往他的頭部敲，我不記得敲了幾下，印象中他有抓住我
    ，我就停了，……。」、「……剛好看到手邊有機車大鎖，
    就直接反擊回去，但是反擊回去後，打了幾下，直到乙○○
    抱住我，這樣僵持了一陣子之後，警察就過來。」等語，再
    輔以被告乙○○確因遭丙○○毆打而受有頭部外傷、頭皮撕
    裂傷（3×0.6×0. 4公分、3×0.4×0.4公分）、下嘴唇撕
    裂傷（0.8×0. 6×0. 4）、前胸壁挫傷等多處傷害，可見
    被告丙○○當時並非僅有單純排除乙○○侵害之行為，而顯
    有與乙○○互毆報復之情形，是揆諸前揭法條及判例意旨，
    被告丙○○尚不得主張正當防衛。是被告丙○○部分傷害犯
    行亦已臻明確，應予依法論科。
二、核被告乙○○、丙○○所為，均係犯行法第二百七十七條第
    一項之普通傷害罪。爰審酌被告乙○○、丙○○二人素行尚
    佳，僅因爭看股市行情之電腦螢幕，即分別以徒手及機車大
    鎖傷害對方身體，且所受傷害均非輕微，犯後均否認犯行等
    一切情狀，分別量處如主文所示之刑，並均諭知易科罰金之
    折算標準。
據上論斷，應依刑事訴訟法第二百九十九條第一項前段，刑法
第二百七十七條第一項、第四十一條第一項前段，罰金罰鍰提
高標準條例第一條前段、第二條，判決如主文。
本案經檢察官李建論到庭執行職務。
中　　華　　民　　國　　94　　年　　3 　　月　　11　　日
　　　　　　　　　臺灣臺北地方法院刑事第二庭
                      審判長法  官  吳孟良
                            法  官  雷淑雯
                            法　官　劉秀君
上正本證明與原本無異。
如不服本判決，應於判決送達後10日內向本院提出上訴狀（應抄
附繕本）。告訴人或被害人如對於本判決不服者，應具備理由請
求檢察官上訴，其上訴期間之計算係以檢察官收受判決正本之日
期為準。
                            書記官  陳靜君
中　　華　　民　　國　　94　　年　　3 　　月　　16　　日
附論罪科刑依據法條：
中華民國刑法第277條(普通傷害罪)
傷害人之身體或健康者，處三年以下有期徒刑、拘役或一千元以
下罰金。
犯前項之罪因而致人於死者，處無期徒刑或七年以上有期徒刑；
致重傷者，處三年以上十年以下有期徒刑。
